【裁判字號】    90,上易,890
【裁判日期】    900803
【裁判案由】    損害債權
【裁判全文】
臺灣高等法院臺中分院刑事判決                      九十年度上易字第八九號
    上  訴  人  臺灣台中地方法院檢察署檢察官
    被      告  己○○
    被      告  丁○○
    右  一  人
    選任辯護人  劉憲璋
右上訴人因被告等損害債權案件，不服臺灣臺中地方法院八十九年度易字第四０九三
號中華民國九十年二月二十三日第一審判決（起訴案號：臺灣臺中地方法院檢察署八
十九年度偵續字第一九三號），提起上訴，本院判決如左：
      主  文
上訴駁回。
      理  由
一、本案經本院審理結果，認第一審判決被告己○○、丁○○無罪，核無不當，應予
    維持，並引用第一審判決書記載之證據及理由（如附件）。
二、上訴人即公訴人循告訴人乙○○請求上訴理由略以：告訴人於民國八十八年三月
    間，查得被告己○○居住在台中市○○街三十八號八樓，經以電話催其解決債務
    ，被告均藉詞無力償還，推拖不理，告訴人於八十八年五月十一日聲請臺灣臺中
    地方法院核發支付命令（八十八年度促字第三０三三五號），被告己○○顯已知
    悉告訴人依法追索債務甚明，另告訴人於八十八年六月一日向同上法院民事執行
    處聲請對己○○之財產強制執行，己○○即處於「將受強制執行之際」，卻仍為
    土地所有權之移轉，顯已損害聲請人之債權，原審認事用法均有違誤等語。
三、按按刑法第三百五十六條損害債權罪之成立，需債務人於將受強制執行之際，意
    圖損害債權人之債權，而處分其財產，所謂將受強制執行，係指債權人取得執行
    名義後，執行程序尚未終結前之期間內而言。又損害債權罪之成立需具備就本罪
    犯罪事實有所認知之故意及損害債權人債權之意圖為必要。經查，本件被告己○○於七十四、七十五年間，因違反票據法案件，經臺灣臺中地方法院檢察署通緝
    在案，並於七十五年六月十九日緝獲後，自同年月二十日入臺灣臺中監獄服刑，
    至七十七年九月二十三日期滿出獄，有臺灣高等法院被告全國紀錄表一份、臺灣
    臺中監獄九十年五月二十四日中監總字第０二八二九號函附於本院卷可稽，參以
    告訴人執以為執行名義之七十四年度票字第一二二二四號准予本票強制執行之裁
    定，於七十五年一月十二日係以寄存送達之方式向被告己○○送達，該送達方式
    雖合法，惟顯未由被告親自收受甚為灼然，況告訴人於七十五年一月二十六日聲
    請強制執行時，僅以案外人王足滿為債務人，並未對己○○聲請強制執行，是己○○辯稱其不知告訴人持有債權憑證尚與常情不相違而可採。另告訴人雖嗣後再
    於八十八年五月十一日向法院聲請對己○○核發支付命令，經臺灣臺中地方法院
    於同年月十五日以八十八年度促字第三０三三五號核發支付命令，有該支付命令
    影本一份在卷可稽，惟該支付命令業因己○○八十八年八月二十三日收受後聲明
    異議而失效，告訴人嗣後亦撤回該事件，告訴人並未自該事件取得執行名義其為
    明顯，是己○○將其所有之前開土地於八十八年六月四以買賣為由移轉登記予被
    告丁○○，與前開損害債權之構成要件並不相符。末查，被告確有積欠其兄庚○○，庚○○亦積欠丁○○債務，因而以己○○上開土地折抵價金出售予丁○○等
    情，業據庚○○在本院結證屬實，告訴人指稱其三人間均係假債權等語，並不可
    採，況本件被告己○○對於告訴人於七十四年間取得執行名義一節並不知情，而
    告訴人在八十八年間並未取得執行名義，已如上述，是縱己○○、庚○○、丁○○間並無債權債務關係存在，而係因不詳原因致為上開土地之處理，亦與前開損
    害債權之構成要件不符，而難以該罪相繩。另告訴人聲請傳訊證人即己○○之債
    權人黃淑娟說明其於八十三年間未對該土地行使抵押權之理由、及證人戊○○、
    丙○○證明己○○積欠其二人債務未還等情，均對事實之認定不生影響，核無必
    要，不予傳訊，併予明。此外，復查無其他積極證據，足資證明被告確有公訴
    人所指之犯行，依法自應為被告無罪之諭知，原審因而為被告二人無罪之判決，
    核無不當，公訴人循告訴人請求上訴意旨，指摘原判決不當，為無理由，應予駁
    回。
四、據上論斷，應依刑事訴訟法第三百七十三條、第三百六十八條，判決如主文。
本案經檢察官甲○○到庭執行職務。
中      華      民      國      九十       年     八      月     三     日
                                臺灣高等法院臺中分院刑事第八庭
                                      審判長法  官  羅  得  村
  法  官  劉  榮  服
                                            法  官  陳  賢  慧
右正本證明與原本無異。
不得上訴。
                                            書記官  許  麗  花
中      華      民      國      九十       年     八      月     三     日
                                                                        Ｒ


司法院資訊處製作；財團法人民間司法改革基金會備份。
